【裁判字號】    95,聲再,15
【裁判日期】    950213
【裁判案由】    聲請再審
【裁判全文】
臺灣高等法院高雄分院刑事裁定          95年度聲再字第15號
    再審聲請人
    即受判決人  甲○○
上列聲請人因瀆職案件，對於本院93年度上更(三)字第44號，中華
民國93年9 月23日第二審確定判決（台灣高雄地方法院85年度自
字第517 號），聲請再審，本院裁定如下：
    主  文
再審之聲請駁回。
    理  由
一、聲請再審意旨略以：本件原審判決認定再審聲請人即受判決
    人甲○○於85年1 月21日凌虐被害人顏振成致「胸部瘀血傷
    、背側多處瘀血傷、左側大腿擦挫傷」之傷害，與顏振成於
    同年月22日經收押入所時，台灣高雄看守所新收人犯內外傷
    紀錄表上人體傷勢之標示記載僅「胸部瘀血傷、左側大腿部
    擦傷」，而無背部傷害等記載不同，亦與被害人自述「胸部
    瘀血（疼痛）及背部酸痛」，而無腿部傷害等內容不同。因
    此以此項新證據，認係存在於事實審法院判決之前，而為法
    院及當事人所不知，不及調查斟酌者，具有「嶄新性」；另
    以顏振成之傷勢亦有來自林明輝之毆打所致，此亦關係再審
    聲請人是否有無凌虐犯行或僅為普通傷害犯行，顯具有足以
    動搖原有罪確定判決之「顯然性」。又原判決認再審聲請人
    係於製作筆錄時，對被害人施以凌虐，則製作筆錄時，並非
    刑法第126 條所謂行使管收、解送、拘禁職務之際，自不得
    以該條相繩，為此依刑事訴訟法第420 條第1 項第6 款聲請
    本件再審云云。
二、按有罪之判決確定後，有左列情形之一者，為受判決人之利
    益，得聲請再審︰六因發現確實之新證據，足認受有罪判決
    之人應受無罪、免訴、免刑或輕於原判決所認罪名之判決者
    ，刑事訴訟法第420 條第1 項第6 款定有明文。而所謂發見
    確實之「新證據」，係指該證據當時已存在，為法院及當事
    人所不知，事後始經發現者，且該新證據之本身就形式上觀
    察，毌須經調查程序，顯然可認為足以動搖原確定之判決者
    ，始足當之。
三、本件聲請人以台灣高雄看守所新收（借提還押）收容人內外
    傷紀錄表上僅記載胸部瘀傷、腿部擦傷，與原判決認定被害
    人胸部、背部、左側大腿傷害不符，亦與被害人自述內容不
    合，認原判決未及審酌此一新證據云云。惟查：
（一）本件被害人顏振成經高雄市政府警察局新興分局員警即翁
      建興等人於解送至台灣高雄地方法院檢察署檢察官偵訊前
      ，對於被害人顏振成施以毆打凌虐致傷一節，經於85年1
      月22日上午檢察官偵訊時，由該署法醫斐起林檢驗結果，
      身上確受有胸部瘀傷、背側（腹間部）多數瘀血傷、左側
      大腿部擦、挫傷等傷害，嗣被害人經送往高雄看守所時，
      經其指陳其受刑警毆打經過，並由該所人員檢視結果，就
      被害人傷勢情形載於該所新收（借提還押）收容人內外傷
      紀錄表，雖然記錄表上所載與被害人指陳被毆打部位，及
      前開法醫斐起林之檢驗結果略有出入，惟前述法醫乃係配
      屬於台灣高雄地方法院檢察署之專業醫師，其所進行之鑑
      驗，自較一般看守所收容人犯時約略觀察收容人受傷情形
      ，更為詳實精確，況且前述法醫斐起林業於審判時到庭結
      證，就被害人顏振成受傷情形為何一節，自應以專家證人
      即法醫斐起林所為之檢驗及其結證為據，自不待言。因此
      ，前開所述高雄看守所新收（借提還押）收容人內外傷紀
      錄表及收容人自述內容，縱屬於法院判決前業已存在，惟
      顯為法院及當事人所知，然就證據取捨原則，被害人受傷
      情形，本應由專業醫師之鑑定為據，法院因而採用專家證
      據，而捨前開收容人內外傷紀錄表於不用，乃當然之事，
      因此，該證據並非為法院事後始發現，而不及審酌之情形
      。是以，聲請人所陳，尚難謂與「新證據」之要件符合。
（二）聲請人以本件被害人顏振成亦遭受林明輝毆打，究原確定
      判決所認定被害人之傷勢何來，聲請人有無凌虐犯行，或
      僅構成普通傷害犯行，仍有疑異，應足以動搖原有罪確定
      判決之認定云云。惟本件經前揭證人即法醫斐起林到庭結
      證，被害人傷勢研判係鈍器毆擊及撞擦所致，而證人林明
      輝於本件警訊、偵訊、原審及本院上訴審均供承，僅以手
      肘、腳、膝偷襲毆打顏振成，均未提及曾用鈍器或俗稱「
      黑金剛」之行動電話擊打顏振成，雖事後林明輝復改稱曾
      以俗稱「黑金剛」之行動電話擊打顏振成，惟其後所述距
      案發時日，已逾4 年餘，與常理不符，是不足採，此亦為
      原判決所認定，是以，被害人顏振成身上疑似為鈍器所致
      之傷害，應屬聲請人及另一名不詳姓名之員警共同所為無
      疑。又刑法第126 條之凌虐人犯罪，其本質上亦包括傷害
      之罪質，惟因行為人之身分（有管收、解送或拘禁人犯職
      務之公務員），於執行職務之際，施以精神上或肉體上之
      虐待，而另行規定並加重其刑責，非謂僅構成普通傷害者
      ，則無構成凌虐犯行之餘地。核聲請人與不詳員警共同將
      被害人雙手反銬，再以毛巾及寬邊膠帶黏住其眼睛，續持
      類似鋤頭柄之木器毆打顏振成之胸、背部，並施以拳打腳
      踢，致被害人受有胸部瘀血傷一處6 ×9 公分、背側多處
      瘀血傷、左側大腿部擦、挫傷1 ×8 公分等傷害，可認已
      達凌虐之程度。又證人林明輝自承其於甲○○等人不注意
      時偷打被害人，既係偷襲，自尚不足構成被害人身上多處
      傷痕，於此原確定判決所陳已明。聲請人認原確定判決未
      敘明林明輝造成被害人受傷情形為何，指稱原確定判決認
      定事實有誤等語，自不足採。
（三）聲請人以本件原判決認定聲請人於製作顏振成之訊問筆錄
      時，施以凌虐，並非「於行使管收、解送、拘禁職務之際
      」所為，與凌虐罪之構成要件不合云云。按刑法第126 條
      規定：「有管收、解送或拘禁人犯職務之公務員，對於人
      犯施以凌虐者，處1 年以上、7 年以下有期徒刑」，雖未
      具體規定施以凌虐之時間限制，惟解釋上仍以公務員執行
      管收、解送、拘禁之職務之際，始符合本條之立法目的。
      本件於85年1 月21日經警循線至訴外人莊啟俊住處依法逮
      捕被害人顏振成，並帶回警局實施偵訊並解送檢察官。縱
      聲請人稱本件係於員警製作顏振成筆錄時發生，並非解送
      之際，並以最高法院31年上字第2204號判決：「刑法第12
      6 條之凌虐人犯罪，以有管收、解送、拘禁人犯職務之公
      務員，於行使管收、解送、拘禁職務之際，對於被管收、
      解送、拘禁之人犯，施以凌虐為構成要件，上訴人充當警
      佐，雖有解送人犯之職務，而因某甲追毆某乙闖入警所，
      對之訊問時並非行使解送職務之際，某甲之受訊問，亦非
      在被解送中之人犯，上訴人於訊問後加以棍責保釋，除其
      他法令對該行為設有處罰規定，應依各該規定辦理外，殊
      與凌虐人犯罪構成之要件不合」，以為爭執之依據。惟所
      謂「行使解送職務之際」，並非侷限於解送「途中」，亦
      非因係在製作筆錄時所為，而排除本條之適用。所謂「解
      送」，係指將依法逮捕或拘提之人送交法定機關之謂，因
      此，刑法第126 條之立法意旨，無非係以因依法逮捕或拘
      提之人，現實上已依法置於司法警察機關之實力之下，無
      法自由離去（否則將構成脫逃罪），而司法警察於實施逮
      捕或拘提後，依法應解送該管機關，因此所謂行使解送職
      務之際，自以依法實施逮捕或拘提，將被告或犯罪嫌疑人
      置於實力之下，至送交於法定機關為止，均屬當之，斷不
      能據前開最高法院之見解，即斷章取義認為凡係於製作筆
      錄時，即非屬行使解送職務之際，而排除本條之適用。再
      者，此仍係法律適用之問題，並非再審審酌之範疇，聲請
      人以之作為再審之理由，亦難謂適法。
四、綜上，本件再審聲請人所舉聲請再審之理由，核與刑事訴訟
    法第420 條第1 項第6 款發現確實之新證據要件，並不相符
    ，應認為無再審之理由，爰依同法第434 條第1 項，裁定如
    主文。
中    華    民    國    95    年    2     月    13    日
                  刑事第二庭    審判長法  官  林正雄
                                      法  官  陳啟造
                                      法  官  黃壽燕
以上正本證明與原本無異。
如不服本裁定應於送達後5 日內向本院提出抗告狀。
中    華    民    國    95    年    2     月    13    日
                                      書記官  王婉蓉


司法院資訊處製作；財團法人民間司法改革基金會備份。
